【裁判字號】    99,易,274
【裁判日期】    990531
【裁判案由】    竊盜
【裁判全文】
臺灣嘉義地方法院刑事判決               99年度易字第274號
公  訴  人  臺灣嘉義地方法院檢察署檢察官
被      告  丁○○
上列被告因竊盜案件，經檢察官提起公訴（99年度偵字第2657號
），被告就被訴事實為有罪之陳述，經本院裁定改依簡式審判程
序審理，判決如下：
    主  文
丁○○犯竊盜罪，累犯，處有期徒刑柒月（犯罪事實二(一)部分）
。又犯竊盜罪，累犯，處有期徒刑玖月（犯罪事實二(二)部分）。
應執行有期徒刑壹年貳月。
    犯 罪 事 實
一、丁○○前曾：(一)因強盜、搶奪案件，經臺灣臺中地方法院以
    86年度少訴字第43號判決判處有期徒刑4 年2 月、8 月，應
    執行有期徒刑4 年6 月確定，於民國88年8 月5 日假釋出監
    ，並付保護管束。(二)又於假釋期間，因竊盜、妨害公務案件
    ，分別經臺灣臺中地方法院以88年度訴字第2325號判決判處
    有期徒刑1 年2 月、臺灣南投地方法院以89年度訴字第45號
    判決判處有期徒刑10月，並經臺灣南投地方法院裁定應執行
    有期徒刑1 年11月確定。(三)復因竊盜案件，經臺灣南投地方
    法院以89年度易字第399 號判決判處有期徒刑1 年6 月，於
    刑之執行前強制工作3 年確定；因毀損案件，經同法院以89
    年度投刑簡字第371 號判決判處有期徒刑4 月確定；上開2
    罪並經同法院裁定應執行有期徒刑1 年10月確定。又因施用
    毒品案件，經臺灣臺東地方法院以90年度東簡字第47號判決
    判處有期徒刑4 月確定。嗣上開編號(二)、(三)之案件，均經法
    院裁定減刑，並分別定應執行刑為有期徒刑11月15日、1 年
    確定，與前述編號(一)之罪經撤銷假釋後之殘刑2 年7 日接續
    執行，於97年3 月19日縮短刑期執行完畢。
二、詎丁○○仍不知悔改，先後為下列犯行：(一)意圖為自己不法
    所有，於98年9 月26日5 時前之凌晨某時，駕駛其所有之車
    牌號碼7002-EA 號黑灰色廂型車，至嘉義縣梅山鄉雙溪村頂
    雙溪10之25號丙○○住處旁之倉庫，徒手竊取丙○○所有之
    割草機1 台、電鋸1 支（上述農具合計約值新台幣（下同）
    5 千元），以及香蕉3 串，得手後以上開廂型車搬運離去。
    (二)另意圖為自己不法所有，於同日4 時許，駕駛上開廂型車
    至同村芎蕉山5 號甲○○住處旁之倉庫，徒手竊取甲○○所
    有之空氣壓縮機、割草機、電子磅秤、電動鑽孔機及鏈鋸各
    1 台（上述農具合計約值3 萬元），得手後以上開廂型車搬
    運離去。嗣因丁○○將上開廂型車停放於甲○○住處旁倉庫
    前搬運割草機等物上車時，適有村民乙○○路過，發覺可疑
    ，遂記下車牌號碼及該人之年齡、髮型等特徵；丙○○、甲○○發覺遭竊後，分別向當地派出所報案，乙○○於警員至
    現場附近訪查並調閱監視錄影器時，提供上開車牌號碼及竊
    嫌之年齡、特徵，且經警員調閱案發現場附近路口監視器，
    發現往該村雙溪活動中心路口之監視器，曾於98年9 月26日
    4 時23分35秒拍攝到上開廂型車之畫面，警員查詢車籍資料
    後，發現丁○○涉案，因而查悉上情。
三、案經丙○○、甲○○訴由嘉義縣警察局竹崎分局報請臺灣嘉
    義地方法院檢察署檢察官偵查起訴。
    理  由
一、本件被告所涉犯者為刑法第320 條第1 項，非死刑、無期徒
    刑、最輕本刑為3 年以上有期徒刑之罪或高等法院管轄第一
    審案件。被告於本院審理中就被訴事實為有罪之陳述，經告
    知簡式審判程序之旨，並聽取檢察官以及被告之意見後，本
    院爰依刑事訴訟法第273 條之1 第1 項裁定進行簡式審判程
    序。故本件簡式審判程序之證據調查，依刑事訴訟法第273
    條之2規 定，不受同法第159 條第1 項、第161 條之2 、第
    161 條之3 、第163 條之1 及第164 條至第170 條規定之限
    制，合先敘明。
二、訊據被告對於上揭犯罪事實，於本院審理中坦承不諱（見本
    院卷第145 、150 頁）。並經告訴人丙○○、甲○○以及證
    人乙○○於警詢時證述綦詳（見警卷第1 至7 頁），且有告
    訴人丙○○、甲○○出具之被害報告單各1 紙，證人乙○○
    指認被告之指認犯罪嫌疑人紀錄表1 份、路口監視錄影畫面
    照片2 張、車籍查詢基本資料詳細畫面1 紙等附卷可參（見
    警卷第16至19、21頁）。綜上足認被告具任意性之自白均與
    事實相符，本件事證明確，被告前揭2 次竊盜犯行均堪認定
    ，應予依法論科 。
三、論罪科刑：
(一)核被告前揭犯罪事實二(一)、(二)所為，均係犯刑法第320 條第
    1 項之竊盜罪。被告有犯罪事實一所載之前案紀錄，於97年
    3 月19日縮短刑期執行完畢，有臺灣高等法院被告前案紀錄
    表在卷足稽，其於受徒刑之執行完畢後，5 年以內故意再犯
    本件有期徒刑以上之2 罪，均應依刑法第47條第1 項論以累
    犯，並加重其刑。再其所犯上開2 罪，犯意各別，行為互殊
    ，應予分論併罰。
(二)爰依被告之供述（見本院卷第153 頁）及卷附臺灣高等法院
    被告前案紀錄表、前案判決書等，審酌：被告為國中肄業之
    智識程度，平日與女友共同生活，育有1 稚子，從事手工具
    、車用物品之買賣，有強盜、搶奪、竊盜、妨害公務、施用
    毒品、毀損、公共危險等前案紀錄，素行非佳，正值壯年，
    不思以己力賺取錢財，竟任意竊取他人財物，於本院行準備
    程序時飾詞否認犯行、審理時始坦承犯罪，惟迄未賠償告訴
    人等所受損害，並審酌被告之犯罪動機、目的、手段，以及
    告訴人丙○○、甲○○所受損害程度等一切情狀，就被告所
    犯2 罪分別量處如主文所示之刑，並定其應執行之刑。至公
    訴人雖求處被告應執行有期徒刑2 年6 月，惟按刑事審判旨
    在實現刑罰權之分配正義，故法院對有罪被告之科刑判決，
    應符合罪刑相當原則，使輕重得宜，罰當其罪，此所以刑法
    第57條明定科刑時應審酌一切情狀，尤應注意該條所列各款
    事項以為科刑輕重之標準（最高法院97年度台上字第2998號
    、96年度台上字第951 號判決意旨參照），本院審酌前述刑
    法第57條各款臚列情事，認對被告量處如主文所示之刑即可
    達罰當其罪之目的，附此敘明。
四、另公訴人雖以被告屢犯強盜及竊盜案件，且於執行完畢後再
    犯，顯有犯竊盜罪習慣，而請求依竊盜犯贓物犯保安處分條
    例第3 條第1 項規定，諭知於刑之執行前令入勞動場所強制
    工作3 年等語。惟按保安處分係針對受處分人將來之危險性
    所為之處置，以達教化、治療之目的；我國現行刑法採刑罰
    與保安處分雙軌制，係在維持行為責任之刑罰原則下，為協
    助行為人再社會化之功能，以及改善行為人潛在之危險性格
    ，期能達成根治犯罪原因、預防犯罪之特別目的；是保安處
    分中之強制工作，旨在對嚴重職業性犯罪及欠缺正確工作觀
    念或無正常工作因而犯罪者，強制其從事勞動，學習一技之
    長及正確之謀生觀念，使其日後重返社會，能適應社會生活
    ；竊盜犯贓物犯保安處分條例第3 條第1 項規定：「18歲以
    上之竊盜犯、贓物犯，有犯罪之習慣者，得於刑之執行前，
    令入勞動場所強制工作。」即係本於保安處分應受比例原則
    之規範，使保安處分之宣告，與行為人所為行為之嚴重性、
    行為人所表現之危險性及對於行為人未來行為之期待性相當
    之意旨而制定，而由法院視行為人之危險性格，決定應否令
    入勞動處所強制工作，以達預防之目的（司法院大法官釋字
    第471 號及第528 號解釋暨理由書、最高法院96年度台上字
    第338 號判決意旨參照）。而改正被告竊盜犯行之有效方法
    ，在於提供適當之更生保護、就業機會及社會扶助等，並非
    僅有執行強制工作之保安處分一途；且強制工作之保安處分
    係就被告人身自由施加長期且嚴格之限制，自應從嚴認定之
    。經查，被告前雖曾因竊盜案件，分別經臺灣臺中地方法院
    以88年度訴字第2325號判決判處有期徒刑1 年2 月、臺灣南
    投地方法院以89年度易字第399 號判決判處有期徒刑1 年6
    月，後案並宣告強制工作3 年確定，惟被告於97年3 月20日
    前案執行完畢出監後，除本案外，僅曾於98年2 月間犯竊盜
    案件，經臺灣雲林地方法院以98年度易字第346 號判決判處
    有期徒刑4 月確定，至其另涉之其他竊盜案，目前仍分別由
    臺灣南投地方法院、臺灣臺南地方法院審理中，尚未經判決
    確認有罪等情，有臺灣高等法院被告前案紀錄表等附卷可參
    ；另衡量被告本次所竊取之財物價值尚非甚鉅，行竊次數為
    2 次，情節難認重大，非屬嚴重職業性犯罪，且被告供稱其
    前係從事手工具等物品買賣工作，並無證據足認其係因無正
    常工作因而犯罪。是依卷附事證，綜合被告本件行為之嚴重
    性、所表現之危險性及對其未來行為之期待性等情研判，尚
    不足以認定被告已有犯竊盜罪之習慣、具有高度危險性、未
    來行為無可期待，故本院認給予被告如主文所示之適當徒刑
    處罰，已足收懲儆之效，並無藉由保安處分之強制工作方式
    以達教化與治療目的之必要，倘遽令被告入勞動場所強制工
    作，實屬過當而有違比例原則，爰不為令入勞動場所強制工
    作之諭知，併予敘明。
據上論斷，應依刑事訴訟法第273 條之1 第1 項、第299 條第1
項前段，刑法第320 條第1 項、第47條第1 項、第51條第5 款，
刑法施行法第1 條之1 第1 項、第2 項前段，判決如主文。
本案經檢察官楊騏嘉到庭執行職務。
中    華    民    國    99    年    5    月    31     日
                  刑事第三庭  法  官  陳 蒨 儀
以上正本證明與原本無異。
如不服本判決應於收受判決後10日內向本院提出上訴書狀，並應
敘述具體理由；其未敘述上訴理由者，應於上訴期間屆滿後20日
內向本院補提理由書（均須按他造當事人之人數附繕本）「切勿
逕送上級法院」。告訴人或被害人如對於本判決不服者，應具備
理由請求檢察官上訴，其上訴期間之計算係以檢察官收受判決正
本之日期為準。
中    華    民    國    99    年    5     月    31    日
                              書記官  楊 國 色
 附錄本判決論罪法條：
刑法第320條第1項意圖為自己或第三人不法之所有，而竊取他人
之動產者，為竊盜罪，處5年以下有期徒刑、拘役或5百元以下罰
金。

司法院資訊處製作；財團法人民間司法改革基金會備份。
